【裁判字號】    97,訴,1320
【裁判日期】    971009
【裁判案由】    建築法
【裁判全文】
臺北高等行政法院判決
                                      97年度訴字第1320號
                              .
原      告  高勁健身事業股份有限公司
代  表  人  甲○○
被      告  臺北市政府都市發展局
代  表  人  丁育群
訴訟代理人  乙○○
            丙○○
            丁○○
上列當事人間因建築法事件，原告不服臺北市政府中華民國97年
3 月21日府訴字第09770081600 號訴願決定，提起行政訴訟。本
院判決如下：
    主  文
原告之訴駁回。
訴訟費用由原告負擔。
    事  實
一、事實概要：緣臺北市松山區○○○路○ 段2 號建築物，領有
    94使字第0251號使用執照，核准用途為「體育場及附屬設施
    」，由原告（原名「活力工場健身事業股份有限公司」）使
    用，經被告所轄建築管理處於民國（下同）96年10月15日派
    員至現場勘查，發現原告未經申請審查許可擅自為室內裝修
    ，嗣被告審認原告違反建築法第77條之2 第1 項第1 款規定
    ，乃依同法第95條之1 第1 項規定，以96年10月16日北市都
    建字第09674715700 號函處系爭建築物使用人即「活力工場
    健身事業股份有限公司」新臺幣（下同）6 萬元罰鍰，並限
    於96年11月30日前補辦審查許可。原告不服，提起訴願，遭
    決定駁回，遂提起本件行政訴訟。
二、兩造聲明：
  (一)原告未於言詞辯論期日到庭，惟據其訴狀所載聲明如下：
    1.訴願決定及原處分均撤銷。
    2.訴訟費用由被告負擔。
  (二)被告聲明：
    1.駁回原告之訴。
    2.訴訟費用由原告負擔。
三、兩造之爭點：
  (一)原告主張之理由：
    1.經查，原告於96年10月30日接獲本件原處分即被告96年10
      月16日北市都建字第09674715700 號函，惟該處分之受文
      者係「活力工場健身事業股份有限公司」，與原告公司名
      稱顯有不同，該處分之受文者亦非經濟部登記立案之公司
      ，被告未查，仍以不存在之「活力工場健身事業股份有限
      公司」為受裁罰對象，並逕將裁罰處分送至原告公司登記
      地址，已非適法。
    2.再查，被告認定違反建築法之台北市松山區○○○路○ 段
      2 號建築物，原由訴外人力盟健身事業股份有限公司台北
      巨蛋分公司以「活力工場台北巨蛋分館」名義經營健身俱
      樂部，相關裝修工程亦由力盟健身事業股份有限公司台北
      巨蛋分公司（下稱力盟公司）為之，均與原告無涉，原告
      至96年11月間始輾轉以現況購得該分館內之資產（即生財
      設備、裝潢等），並以「GO GYM健身俱樂部」名義經營健
      身事業。從而，縱令力盟公司有未依規定辦理審查許可即
      先行裝修之情，原告對此既不知情，自不得以力盟公司之
      違反建築法乙節，即遽命原告負責而對於原告處以罰鍰處
      分。
  (二)被告主張之理由：
    1.系爭建築物原核准用途「體育場及附屬設施」，核屬供公
      眾使用建築物，依建築法第77條之2 第1 項規定，室內裝
      修應申請審查許可，案經被告於96年10月15日派員勘查，
      發現系爭建築物有未經申請變更室內裝修之情形，業已違
      反前述規定，被告依同法第95條第1 項規定，課建築物使
      用人即原告以相對之責任，並無違誤。
    2.有關原告主張其非原處分之相對人乙節，被告審認：
      (1)所謂法人係自然人以外，由法律所創設得為權利義務主
        體之團體，與法人之機關（如董事、監察人）不同，法
        人人格除因解散清算而消滅外，要不因法人名稱、機關
        之變動，而生法人主體變動及消滅之效果。
      (2)查原告於96年10月8 日以「活力工場健身事業股份有限
        公司」之名完成設立登記，復於同年10月31日變更登記
        名稱為「高勁健身事業股份有限公司」，而公司編號、
        代表人等均未改變，此有臺北市政府96年12月5 日府產
        業商字第09693021400 號函檢附變更登記資料可證。再
        查財政部臺北市國稅局松山分局96年12月7 日財北國稅
        松山營業字第0960025250號函，亦可知原告本以「活力
        工場健身事業股份有限公司」為其名稱，嗣後始行變更
        為「高勁健身事業股份有限公司」。
      (3)按被告裁處時，原告名稱尚未變更，處分相對人自為「
        活力工場健身事業股份有限公司」，至被告處分送達時
        ，雖原告名稱異動，惟此與其法人人格存續不生影響已
        如前述，則原處分向原告送達自屬合法有效，原告就此
        主張，顯無可採。
    3.原告陳稱系爭建築物擅自裝修情事非其所為乙節，惟查：
      被告於96年10月15日派員至現場勘查，查認原告有使用該
      建築物營業之事實無訛，而原告身為系爭建築物之使用人
      ，即為前揭建築法課責之對象，負有維持建築物合法使用
      之責任，又供公眾使用建築物，未經許可擅自變更室內裝
      修，於公共安全之維護顯難謂無影響之虞，倘以原告非違
      章之行為人為由即得免責，無異認許人民得使用收益違規
      狀態存續之建築物經營其生活，而置私利於公益之上，凡
      此自非法之所許，訴訟理由尚難採憑。
    4.綜上所述，本件原告之訴為無理由，請鑒核予以駁回，庶
      符法制。
    理  由
一、按行政訴訟法第113 條第1 項、第3 項規定：「原告於判決
    確定前得撤回訴之全部或一部。但被告已為本案之言詞辯論
    者，應得其同意。」、「訴之撤回，他造於收受撤回書狀或
    筆錄之送達後10日內未提出異議者，視為同意撤回。他造於
    期日到場，自訴之撤回之日起，10日內未提出異議者，亦同
    。」查本件於97年9 月25日上午進行言詞辯論，被告已參與
    辯論，惟原告並未到庭，且於當日下午具狀送達本院表明撤
    回訴訟，經本院通知被告，被告以97年10月6 日北市都授建
    字第09735106500 號函復本院請作成實體判決，此有該公函
    附卷可憑，亦即被告未予同意原告之撤回。揆諸前開規定，
    本件自不生撤回之效果，仍合法繫屬於本院。合先敘明。
二、原告經合法通知，未於言詞辯論期日到場，核無行政訴訟法
    第218 條準用民事訴訟法第386 條各款所列之情事，爰依被
    告之聲請，由其一造辯論而為判決。
三、被告代表人原為許志堅，97年6 月17日變更為丁育群，茲由
    其具狀聲明承受訴訟，核無不合，應予准許。
四、按建築法第5 條：「本法所稱供公眾使用之建築物，為供公
    眾工作、營業、居住、遊覽、娛樂及其他供公眾使用之建築
    物。」；第77條之2 第1 項第1 款：「建築物室內裝修應遵
    守左列規定：一、供公眾使用建築物之室內裝修應申請審查
    許可，非供公眾使用建築物，經內政部認有必要時，亦同。
    但中央主管機關得授權建築師公會或其他相關專業技術團體
    審查。」；第95條之1 第1 項：「違反第77 條 之2 第1 項
    或第2 項規定者，處建築物所有權人、使用人或室內裝修從
    業者新臺幣6 萬元以上30萬元以下罰鍰，並限期改善或補辦
    ，逾期仍未改善或補辦者得連續處罰；必要時強制拆除其室
    內裝修違規部分。」。次按建築物室內裝修管理辦法第2 條
    ：「供公眾使用建築物及經內政部認定有必要之非供公眾使
    用建築物，其室內裝修應依本辦法之規定辦理。」；第3 條
    ：「本辦法所稱室內裝修，指固著於建築物構造體之天花板
    、內部牆面或高度超過1.2 公尺固定於地板之隔屏或兼作櫥
    櫃使用之隔屏之裝修施工或分間牆之變更。但不包括壁紙、
    壁布、窗簾、家具、活動隔屏、地氈等之黏貼及擺設。」；
    第19條第1 項：「供公眾使用建築物或經內政部認定之非供
    公眾使用建築物之室內裝修，建築物起造人、所有權人或使
    用人應向直轄市、縣（市）主管建築機關或審查機構申請審
    核圖說，審核合格並領得直轄市、縣（市）主管建築機關發
    給之許可文件後，始得施工。」。再按臺北市政府95年7 月
    5 日府工建字第09560103901 號公告：「主旨：公告委任本
    府都市發展局辦理建築管理業務之事項，自中華民國95年8
    月1日 起實施。．．．公告事項：一、本府依建築法規定主
    管之建築管理業務之事項，自95年8 月1 日起依規定委任本
    府都市發展局辦理．．．」。
五、本件事實概要已如前述，有相關卷證可稽，堪予認定。原告
    不服，循序提起行政訴訟，主張：(一)被告處分書受文者係「
    活力工場健身事業股份有限公司」，與原告公司名稱顯有不
    同，被告未查，仍以該公司為受裁罰對象，並逕將處分函送
    至原告登記之地址，已非適法。(二)系爭建築物原由「力盟健
    身事業股份有限公司台北巨蛋分公司」以「活力工場台北巨
    蛋分館」名義經營健身俱樂部，而原告係於96年11月間始以
    現況購得系爭建築物內之資產（即生財設備、裝潢等），並
    無違反建築法之事實云云。
六、卷查系爭建築物經被告所轄建築管理處於96年10月15日派員
    至現場勘查，發現有未經申請審查許可即擅自為室內裝修行
    為之事實，有被告現場採證照片及活力工場健身事業股份有
    限公司之公司基本資料查詢等影本附於原處分卷可稽。
七、至原告主張處分書之受文者「活力工場健身事業股份有限公
    司」與原告公司名稱顯有不同云云。查系爭建築物核准用途
    為「體育場及附屬設施」，屬公眾使用之建築物，依前揭建
    築法第77條之2 第1 項第1 款規定，室內裝修應申請審查許
    可。本案原告未經申請審查許可即擅自為室內裝修之行為，
    核與前揭規定不合。次查原告原登記名稱為「活力工場健身
    事業股份有限公司」，至96年10月31日始經核准變更名稱為
    「高勁健身事業股份有限公司」，此有公司基本資料查詢、
    營利事業登記案件辦理進度查詢資料及臺北市政府96年12月
    5 日府產業商字第09693021400 號函檢附之公司變更登記表
    等影本附於原處分卷可稽。準此，被告於本件處分作成時，
    其受處分人之名稱既係「活力工場健身事業股份有限公司」
    ，縱原告於嗣後更名，並不影響本件處分之效力。另原告既
    為系爭建築物之使用人，本負有維持建築物合法使用之義務
    ，原告稱於96年11月間始以現況購得系爭建築物內之資產（
    即生財設備、裝潢等），惟未提出具體可採之事證以實其說
    。
八、綜上，被告依96年10月15日勘查現場所得，以原告未經申請
    審查許可擅自為室內裝修，違反建築法第77條之2 第1 項第
    1 款規定，而依同法第95條之1 第1 項規定，處原告法定最
    低額6 萬元罰鍰，並限於96年11月30日前補辦審查許可，並
    無不合。訴願決定予以維持，亦無不當。原告訴請撤銷原處
    分與訴願決定，為無理由，應予駁回。
據上論結，本件原告之訴為無理由，爰依行政訴訟法第98條第1
項前段、第218 條，民事訴訟法第385 條第1 項前段，判決如主
文。
中    華    民    國     97   年    10    月    9     日
                       臺北高等行政法院第四庭
                               審判長法  官  鄭  小  康
                                     法  官  陳  秀  
                                     法  官  李  玉  卿
上為正本係照原本作成。
如不服本判決，應於送達後20日內，向本院提出上訴狀並表明上
訴理由，如於本判決宣示後送達前提起上訴者，應於判決送達後
20日內補提上訴理由書（須按他造人數附繕本）。
中    華    民    國     97   年    10    月    9     日
                                     書記官  陳  又  慈


司法院資訊處製作；財團法人民間司法改革基金會備份。
